【裁判字號】    92,交簡上,155
【裁判日期】    921112
【裁判案由】    過失傷害
【裁判全文】
臺灣臺北地方法院刑事判決                      九十二年度交簡上字第一五五號
    上  訴  人
    即  被  告  乙○○原名鍾.
右列上訴人即被告因過失傷害案件，不服本院台北簡易庭於民國九十二年六月二十三
日所為九十二年度北交簡字第一四八九號第一審刑事簡易判決（聲請簡易判決處刑案
號：九十一年度偵字第二五八三二號），提起上訴，本院管轄第二審之合議庭判決如
左：
    主  文
上訴駁回。
乙○○緩刑貳年。
    事  實
一、乙○○於民國九十一年二月十八日上午九時許，駕駛車號ＧＷ—六二九六號自用
    小客車，至台北市松山區○○○路○段一三○號前停車格停車時，原應注意汽車
    停車向外開啟車門時，應注意行人、車輛、並讓其先行，而依當時天候晴、日間
    有自然光線、路面乾燥、無缺陷、視距良好，並無不能注意之情事，竟僅觀看車
    內後視鏡，而疏未觀看左後視鏡，以周全瞭解車外人車動態，即貿然開啟左前車
    門，不慎撞及由甲○○所騎乘、同向駛近之車號ＬＱＰ—六五八號重型機車，致
    甲○○人車倒地，受有左胸挫傷併左側鎖骨粉碎性骨折、右膝裂傷等傷害。
二、案經甲○○訴請台北市政府警察局松山分局報告臺灣臺北地方法院檢察署檢察官
    偵查後聲請簡易判決處刑。
    理  由
一、訊據被告乙○○固不否認於前揭時、地與告訴人甲○○發生車禍，致告訴人成傷
    等事實，惟矢口伊有過失，辯稱：當天伊先將車門打開一個小縫以觀察後方來車
    ，未料告訴人機車上所載物品寬度過寬，將伊車門勾開，本件事故雙方均有過失
    云云。經查：
  (一)右揭犯罪事實，迭據告訴人指訴綦詳，並有道路交通事故調查報告表、道路交通
    事故補充資料表、交通事故談話紀錄表、台北市政府警察局交通警察大隊交通事
    故分析研判表、現場照片等件在卷可資佐證。告訴人因本件事故受有如事實欄所
    載之傷害，亦有博仁綜合醫院出具之診斷證明書附卷可稽。
  (二)又被告前於警詢時陳稱：「肇事前我駕自小客ＧＷ—六二九六沿南京東路四段一
    三○號前停車格內西向東停放好後，車子熄火便要開啟車門下車，但當我要開啟
    時，我從車內後照鏡看後方並無來車，但當我將車門開啟約十五度時便感覺到突
    時間有股力量將我車門拉開，才知道有一部重機ＬＱＰ—六五八與我車左前車門
    發生碰撞倒地而肇事：：：」（偵卷交通事故談話紀錄表參照），伊另於偵查中
    表示：「我開車門前只有看車內之後照鏡，並無看車窗之後照鏡」等語（偵卷九
    十二年五月二十六日訊問筆錄參照），可知被告於開啟車門前，確實僅觀看車內
    後視鏡，疏未注意查看車外左照後鏡，以確實究明後方人車動態，即貿然開啟車
    門欲下車。伊於本院審理中改口辯稱伊於開門前有看過車外後視鏡，開啟車門係
    為查看後方來車，車門係遭告訴人機車上物品勾開各云云，無非飾卸之詞，並無
    可採。
二、按汽車停車向外開啟車門時，應注意行人、車輛、並讓其先行，道路交通安全規
    則第一百十二條第一項第十五款定有明文，被告為已考取駕駛執照之人，對此實
    難諉稱不知。而依卷附道路交通事故調查報告表所載，肇事路段為直路，且事發
    當時天候晴、日間有自然光線、路面乾燥、無缺陷、無障礙物、視距良好，並無
    使被告無法注意往來人車動態之情，以該地之道路狀況觀察，設若被告將車在路
    旁停車格內停妥後，於開啟車門前確實觀察後方有無來車，當無不能查知告訴人
    騎乘之機車同向駛近之理，惟伊卻疏未注意觀察後方車輛動態，貿然開啟車門而
    肇事，其對本件事故之發生為有過失甚明。又被告之過失行為與告訴人因本件事
    故所受傷害間，有相當因果關係。綜上，本件事證明確，被告過失犯行洵堪認定
    ，應依法論科。
三、核被告所為，係犯刑法第二百八十四條第一項前段之過失傷害罪。原審認被告被
    訴之犯罪行為事證明確，科處被告拘役五十日並諭知易科罰金之折算標準，認事
    用法並無違誤，量刑亦稱妥適，應予維持。被告上訴仍空言否認犯罪，並無理由
    ，應予駁回。惟審酌被告前未曾受有期徒刑以上刑之宣告，有台灣高等法院被告
    全國前案紀錄表附卷可參，念其素行尚佳，因一時疏忽而罹刑章，且犯後已與告
    訴人成立調解，未及於第一審辯論終結前撤回告訴，經此教訓後，應已知警惕，
    而無再犯之虞，本院因認對被告所宣告之刑，以暫不執行為適當，乃併予宣告緩
    刑二年，以啟自新。
據上論斷，依刑事訴訟法第四百五十五條之一第一項、第三項、第三百六十八條，刑
法第七十四條第一款，判決如主文。
本案經檢察官黃東焄到庭執行職務。
中      華      民      國      九十二      年    十一   月    十二     日
                                        臺灣臺北地方法院交通法庭
                                          審判長  法  官  陳博文
                                                  法  官  鄧德倩
                                                  法  官  陳婷玉
右正本證明與原本無異。
不得上訴。
                                                  書記官  陳弘文
中      華      民      國      九十二      年    十一   月    十二     日


司法院資訊處製作；財團法人民間司法改革基金會備份。
